臺灣臺北地方法院交通事件裁定　　　　 96年度交聲字第577號
異　議　人　徐企業
即受處分人
　　　　　　　　　　　9之5號.
上列異議人即受處分人因違反道路交通管理處罰條例案件，對於
臺北市交通事件裁決所中華民國九十六年五月十六日所為之處分
（原處分案號：北市裁二字第裁二二－Ａ一Ａ一二一二八三號）
，聲明異議，本院裁定如下：
    主      文
原處分撤銷。
徐企業不罰。
    理      由
一、按法院受理交通事件，準用刑事訴訟法之規定，道路交通管
    理處罰條例第八十九條前段定有明文，是刑事訴訟法第一百
    五十四條關於「犯罪事實應依證據認定之，無證據不得推定
    其犯罪事實」規定及最高法院四十年台上字第八六號判例所
    揭示「事實之認定，應憑證據，如未能發現相當證據，或證
    據不足以證明，自不能以推測或擬制之方法，為裁判基礎。
    」之旨，於法院審理行為人違反道路交通管理處罰條例案件
    時，當有其適用。
二、本件原處分機關臺北市交通事件裁決所（下稱原處分機關）
    認異議人即受處分人徐企業於民國九十六年三月二十五日十
    五時三十八分許，駕駛所有車牌號碼五九九八－ＥＬ號自小
    客車，沿臺北市○○路○段由東往西方向第二線道行駛，行
    至基隆路四段、汀州路三段路口向北右轉之際，右側車身與
    沿基隆路四段東往西方向第三線道直行之Ｎ七九－五七一號
    普通重型機車前車頭發生碰撞並致重型機車駕駛人甲○○受
    傷而肇事，經臺北市政府警察局交通警察大隊（下稱舉發機
    關）員警到場處理，並繪製交通事故現場圖、談話記錄表、
    初步分析研判表、補充資料表後，以受處分人有違反道路交
    通管理處罰條例第四十八條第一項第六款規定之行為掣發九
    十六年四月十二日北市警交大字第Ａ一Ａ一二一二八三號舉
    發違反道路交通管理事件通知單予以舉發，嗣受處分人於應
    到案日期前到案，經原處分機關函請舉發機關調查結果，仍
    認受處分人有上開違規行為，原處分機關乃依道路交通管理
    處罰條例第四十八條第一項第六款及違反道路交通管理事件
    統一裁罰基準表等規定，於九十六年五月十六日以北市裁二
    字第裁二二－Ａ一Ａ一二一二八三號裁決書裁處九百元罰鍰
    ，且依同條例第六十三條第一項第一款規定（漏列第一項第
    一款）並予記受處分人違規點數一點。
三、受處分人聲明異議意旨否認有何前揭違規行為，辯稱：事發
    當時伊駕駛上開車號車輛至上開路口欲右轉汀州路三段之前
    ，已先行自照後鏡及回頭轉三十度目視確認後方及旁邊並無
    來車後，伊乃開啟方向燈以為警示並以時速僅約十五至二十
    公里之速度漸進式轉入右方，且對方駕駛人甲○○係於伊車
    輛已駛近路緣之際方從右後方疾速追撞上來，並撞擊造成伊
    車輛右門、右前輪上葉板、側裙及右前輪鋼圈損毀，在伊轉
    彎時，對方機車根本不在伊車輛旁邊或後方，伊所駕駛車輛
    係於已經進入轉彎後，才被甲○○撞上，實不存在「轉彎車
    不讓直行車先行」之裁罰理由，乃要求註銷本件裁決書等語
    。經查：
  (一)按汽車行駛至交岔路口，轉彎車應讓直行車先行，道路交通
    安全規則第一百零二條第一項第六款定有明文。次按行車速
    度，依速限標誌或標線之規定，無速限標誌或標線者，行車
    速度不得超過五十公里；汽車行駛時，駕駛人應注意車前狀
    況及兩車併行之間隔，並隨時採取必要之安全措施，上開規
    則第九十三條第一項第一款前段、第九十四條第三項亦有明
    文。
  (二)本件依卷附道路交通事故現場圖所繪製車輛位置與記載，本
    件事故發生時，受處分人所駕駛之五九九八－ＥＬ號自小客
    車已經沿基隆路四段東往西方向行駛至上開路口右轉汀州路
    三段之轉彎處，其車尾與路口停止線相距僅一點二公尺，車
    頭朝汀州路三段而約與基隆路四段呈三十度方向，右側車頭
    並已轉彎超過基隆路四段東往西方向路緣而將進入汀州路三
    段南往北方向外側車道之位置，而Ｎ七九－五七一號重型機
    車駕駛人甲○○所駕駛上開機車於撞擊後倒地開始留有刮地
    痕跡之起點處僅距離基隆路四段路口停止線一點八公尺、距
    離基隆路四段道路邊緣亦僅零點六公尺，且刮地痕跡之終點
    處與受處分人車輛右前輪距離約一點三公尺，足見上開二車
    撞擊當時，受處分人所駕駛車輛車頭已轉彎進入汀州路三段
    之路口，且該二車發生撞擊之處分別為受處分人所駕駛五九
    九八－ＥＬ號自小客車之右側車身與Ｎ七九－五七一號重型
    機車之前車頭，亦有補充資料表及臺北市政府警察局交通警
    察大隊九十六年六月八日北市警交大事字第０九六三二八一
    ００００號函檢送之肇事車輛照片四張可稽，核與證人甲○
    ○證述：肇事當時受處分人之車輛已經右轉一半左右，其有
    看到受處分人所駕駛車輛開啟右轉方向燈，但因煞車不及而
    撞上上開車輛車門之部位等語相符（見本院九十六年六月十
    三日訊問筆錄第三頁），則受處分人辯稱：事發當時，伊所
    駕駛之車輛已經進入轉彎後，始遭對方駕駛人撞擊乙節，應
    可採信。
  (三)再參酌證人甲○○於事故發生後經警製作之談話紀錄表所述
    ：肇事前，伊車輛沿基隆路東往西方向第三車道以時速約六
    十五公里之速度行駛至肇事路口，伊車輛欲直行通過該路口
    時，受處分人所駕駛車輛開啟右轉方向燈並從伊左前方約二
    公尺處右轉，伊見狀立即煞車閃避不及，伊車輛前車頭與受
    處分人車輛右側車身乃發生撞擊等語，有臺北市政府警察局
    中正二分局交通分隊交通事故談話紀錄表可憑，足見證人甲
    ○○係因超速行駛，且未注意前方之受處分人所駕駛車輛已
    開始右轉彎進入汀州路三段，始撞擊受處分人所駕駛車輛之
    右側車身，而有違反上開道路交通安全規則第九十三條第一
    項第一款前段、第九十四條第三項等規定之過失。
  (四)綜上所述，受處分人駕駛五九九八－ＥＬ號自小客車沿基隆
    路四段東往西方向行駛至上開路口並已開始右轉進入汀州路
    三段南往北方向，雖為轉彎車，然其既於轉彎前先顯示方向
    燈且已減速慢行，並確認車側及後方無來車後始行右轉，而
    證人甲○○則以六十五公里之高速行駛，則難期待受處分人
    能預見後方超速行駛之證人甲○○所駕駛Ｎ七九－五七一號
    重型機車，而禮讓該車先行。受處分人上開所辯，尚非不可
    採，此外，復查無其他積極證據足認受處分人確有原處分機
    關所指之違規事實，揆諸前揭說明，受處分人所辯難謂無理
    由。
四、從而，原處分機關所認定受處分人有上開違反道路交通管理
    處罰條例之違規事實，尚與事實不符，原處分機關不察，遽
    對受處分人為上開裁決，即難認為允當，應認受處分人之異
    議為有理由，自應由本院將原處分撤銷，改諭知受處分人不
    罰，以資適法。
據上論斷，應依道路交通案件處理辦法第二十條前段，裁定如主
文。
中　　華　　民　　國　　96　　年　　6 　　月　　29　　日
　　　　　　　　　交通法庭法　官　黎惠萍
上正本證明與原本無異。
如不服本裁定，應於裁定送達後5日內向本院提出抗告狀。
                          書記官  楊麗娟
中　　華　　民　　國　　96　　年　　7 　　月　　2 　　日
